最高法院刑事判決　　　　　　　　　　　　　　　八十六年度台上字第七六一○號
　　上　 訴　 人　台灣高等法院台中分院檢察署檢察官
　　上訴人即被告　乙○○
　　選 任辯護 人　黃清池律師
　　上訴人即被告　甲○○
　　　　　　　　　丙○○
右上訴人等因被告等過失致人於死案件，不服台灣高等法院台中分院中華民國八十五
年十二月十七日第二審判決（八十五年度上訴字第一一八六號，起訴案號：台灣彰化
地方法院檢察署八十四年度偵字第五一四三號），提起上訴，本院判決如左：
    主  文
原判決撤銷，發回台灣高等法院台中分院。
    理  由
本件原判決認定上訴人即被告乙○○、甲○○、丙○○分別為彰化市明德神經科、精
神科醫院護士、護佐、警衛。民國八十四年四月十日凌晨一時許，該院精神科住院患
者林勇杉因身體不適，喉及食道出血、水腫，在病房內大聲吵鬧。乙○○、甲○○、
丙○○三人勸導林勇杉停止吵鬧未果。為制止其喧擾，影響其他病人睡覺，欲利用不
明形狀（未扣案）之電擊棒電擊林勇杉使其安靜，其等應注意持用電擊棒電擊人體，
須避免電擊心臟要害附近。且按當時情形亦非不能注意，竟疏於注意，而由丙○○、
甲○○分別挾持林勇杉之左右腋下，由乙○○持電擊棒電擊林勇杉之左前胸心臟附近
，致林勇杉四肢痙攣，肺水腫淤血發生心肺機能障礙死亡等情。因而撤銷第一審判決
，改判論處被告等因過失致人於死罪刑，固非無見。
惟查：(一)第一審就扣案之電擊棒送台灣高等法院檢察署法醫中心鑑定結果，認其輸出
功率，最大不會超過○‧五瓦，即輸出功率低，若僅接觸表面皮膚，應不易使電流穿
過組織通達心臟，造成影響竇房結之心跳節率的控制起始處（見第一審卷第四十八頁
背面）。此對於被告等有利之證據，原判決不予採取，而於理由謂「上開電擊棒係偵
查中始由被告三人提出，並非案發當時由員警當場扣押而來，且被告丙○○於原審審
理中亦供稱：提出給檢察官之電擊棒係其於數年前購買，平日放置車上作為手電筒使
用。於本院供稱：扣案電擊棒係警衛電筒，是事後由其家中拿出來的，並未用之電擊
林勇杉等語，是上開關於扣案電擊棒之鑑定結果，尚難據為有利於被告之認定」等語
。但查第一審檢送鑑定之電擊棒，係經由警方於案發當時所查扣，併案移送台灣彰化
地方法院檢察署，由該署以八十四年度保管字第三五五九號保管之扣押證物（見警卷
所附該電擊棒照片，八十四年度偵字第六八四三號卷第十七頁，第一審卷第四十、四
十一、四十七至四十九頁）。原判決理由之說明，顯與上揭卷內證據資料不符，自有
理由矛盾之違誤。究竟警方於案發之際，如何查扣該電擊棒？是否被告等自行提出？
或警方自行查獲？此與認定被告等是否持該電擊棒電擊林勇杉有關，原判決未進一步
調查審酌，遽行判決，自有可議。(二)乙○○於第一、二審審理中均辯稱案發當夜，伊
並未值班，至翌晨上班始知被害人死亡等語。依據證人陳麗娟所提出之「病房病情報
告單」記載（見卷外證物袋），每日值班之人員有二名，此與乙○○於第一、二審審
理中一再抗辯之事實相符，且依乙○○所提出錄音帶之譯文所載（見卷外證物袋），
亦與證人陳麗娟所供相符。此對於乙○○有利之證據，何以不能採取，原判決未敘明
其證據取捨之理由，亦有判決不備理由之違誤。本件非不能再行傳喚上揭「病房病情
報告單」所載之其他值班人員，或調取該醫院之值勤表，以查明是否該醫院確未安排
女護士值大夜班，以期發現真實。(三)證人莊建成於原審訊問時證稱：有奉檢察官之指
示去問過病人（林勇彬當時有無吵鬧），只有一人回答「沒有」。有回答者是「顏陽
正」（見原審卷第六十四頁）。顏陽正回答「沒有」究何所指？如被害人當晚確曾大
聲吵鬧，而顏陽正其病床位於被害人之旁（見相驗卷第二十二頁），其證言自有其價
值。原判決亦未進一步調查審酌，遽行判決，亦嫌速斷而難昭折服。(四)丙○○於偵查
中供稱：乙○○持電擊棒電擊林勇衫一下等語（見相驗卷第三十三頁背面）。而依前
揭驗斷書所載，林勇衫左乳房部有四×六公分、一×一‧五公分及一×一公分電擊傷
各一處。如果丙○○所供可採取，何以僅電擊一下，會造成死者三處電擊傷痕？自有
進一步釐清之必要。檢察官及被告等上訴意旨執以指摘原判決不當，非無理由，應認
有發回更審之原因。本件雖屬刑事訴訟法第三百七十六條第一款所列之案件，惟於修
正刑事訴訟法施行前原得上訴於第三審法院，且已繫屬於法院，依刑事訴訟法施行法
第五條第一項規定，仍應依施行前之法定程序終結之，附此說明。
據上論結，應依刑事訴訟法第三百九十七條、第四百零一條，判決如主文。
中      華      民      國    八十六    年     十二     月     三十     日
                              最高法院刑事第十庭
                                  審判長法官  吳  雄  銘
                                        法官  池  啟  明
                                        法官  陳  宗  鎮
                                        法官  石  木  欽
                                        法官  吳  火  川
      右正本證明與原本無異
                                              書  記  官
中      華      民      國    八十七    年      一      月      五      日
